臺灣花蓮地方法院刑事判決　　　　　　　 94年度訴字第377號
公　訴　人　臺灣花蓮地方法院檢察署檢察官
被　　　告　丙○○
被　　　告　甲○○
共　　　同
指定辯護人　本院公設辯護人　乙○
上列被告等因違反槍砲彈藥刀械管制條例案件，經檢察官提起公
訴（94年度偵字第3402號、第3403號），本院判決如下：
    主  文
丙○○未經許可，製造可發射子彈具有殺傷力之土造長槍，處有
期徒刑貳年捌月，併科罰金新臺幣拾萬元，罰金如易服勞役，以
新臺幣玖佰元即銀元佰元折算壹日。扣案之土造長槍壹枝（槍
枝管制編號分為：0000000000號、00000000
00號），火藥陸瓶（含瓶共重玖拾貳點捌陸伍公克）、未扣案
之電鑽壹支、焊槍壹支，均沒收。
甲○○未經許可，持有可發射子彈具有殺傷力之土造長槍，處有
期徒刑壹年捌月，併科罰金新臺幣伍萬元，罰金如易服勞役，以
新臺幣玖佰元即銀元佰元折算壹日。扣案之土造長槍壹枝（槍
枝管制編號：0000000000號）、火藥陸瓶（含瓶共重
壹佰捌拾貳點伍公克），均沒收。
    事  實
一、丙○○明知可發射子彈具殺傷力之槍械、子彈及彈藥之主要
    組成零件火藥為管制物品，非經許可不得製造、持有，竟於
    民國93年8、9月間某日，在花蓮縣鳳林鎮○○路366號住處
    ，持其所有之電鑽及焊槍各1支，製造可發射子彈具殺傷力
    之土造長槍2支（槍枝管制編號分為0000000000號、0000000
    000號）。另於94年1月間某日，在花蓮縣萬榮鄉附近某處，
    自姓名年籍不詳之陳姓友人處取得火藥6瓶（含瓶共重
    92.865公克）而持有之。嗣經警於94年9月14日，在丙○○
    位於花蓮縣鳳林鎮○○路○段362號之1居所搜索，扣得土造
    長槍一支（槍枝管制編號：0000000000號）及火藥6瓶（含
    瓶共重92.865公克）。
二、吳名貴亦明知可發射子彈具殺傷力之槍械、子彈及彈藥之主
    要組成零件火藥為管制物品，於93年8、9月間後之某日，在
    其位於花蓮縣榮鄉萬榮村萬榮7之1號住處，收受丙○○交付
    其前開所製造之土造長槍一支（槍枝管制編號：0000000000
    號）而持有之。另於94年9月初某日，在花蓮縣萬榮鄉○○
    ○道，拾獲他人丟棄之火藥6瓶（含瓶共重182.5公克）而持
    有之。嗣經警於94年9月14日搜索吳名貴上開住處，扣得上
    開土造長槍一支及火藥6瓶，始查悉上情。
二、案經行政院海岸巡防署海岸巡防總局東部度區巡防局報告台
    灣花蓮地方法院檢察署檢察官偵查起訴。
    理  由
一、上揭事實，迭據被告丙○○、吳名貴於警詢、偵查及本院訊
    問時均坦承不諱，且有上開扣案槍枝2枝、火藥共12瓶可證
    ，此外並有照片6幀附卷可參。另扣案之土造長槍2枝（槍枝
    管制編號分為：0000000000 號、0000000000號），經送驗
    鑑定結果認：均係由木質槍身及土造金屬槍管組合而成之土
    造長槍，以打擊槍管側邊導火孔之底火（藥）引爆槍管內火
    藥為發射動力，機械性能良好，可供擊發適用子彈使用，認
    具殺傷力；此有內政部警政署刑事警察局94年9月27日刑鑑
    字第0940144490號槍彈鑑定書乙份附卷可查，是上開扣案之
    土造長槍2支具有殺傷力一節，堪予認定。另扣案火藥送鑑
    後，分別檢出碳粉、硫磺及硝酸鉀等成分，認係黑色火藥，
    此亦有前開單位94年11月7日刑鑑字第0940144462號鑑定書
    乙份附卷可稽。且又火藥，業經內政部依法於86年11月24日
    以台（86）內警字第8670683號公告為彈藥爆裂物之主要組
    成零件，故扣案之火藥共12瓶亦堪認定為槍砲彈藥刀械管制
    條例第13條第4項所稱之彈藥主要組成零件，故被告二人前
    開自白與事實相符，堪信為真實。本案事證明確，被告二人
    犯行洵堪認定，應予依法論科。
二、查被告丙○○製造槍枝後，槍砲彈藥刀械管制條例業於94年
    1月26日修正公布，同年1月28日生效，被告丙○○行為時，
    該條例第11條第1項規定未經許可，製造第4條第1項第1款所
    稱其他可發射金屬或子彈具有殺傷力之各式槍砲者，處5年
    以上有期徒刑，併科新臺幣1000萬元以下罰金。修正後已改
    列至同條例第8條第1項，且法定刑為無期徒刑或5年以上有
    期徒刑，併科新臺幣1000萬元以下罰金，經比較新舊法結果
    ，以舊法對被告較為有利，爰依刑法第2條第1項但書之規定
    ，適用修正前之槍砲彈藥刀械管制條例。另就槍砲彈藥刀械
    管制條例第13條第4項之持有槍砲主要組成零件罪並未修正
    ，尚無比較新舊法問題，併此敘明。
三、核被告丙○○所為，係犯修正前槍砲彈藥刀械管制條例第11
    條第1項之未經許可製造具有殺傷力之土造長槍罪、修正後
    第13條第4項之持有彈藥主要組成零件罪。公訴人漏未論及
    被告丙○○持有彈藥主要組成零件罪，容有未洽，本院自應
    併予審究。被告丙○○製造槍枝後，持有具有殺傷力之槍枝
    之低度行為，為製造槍枝之高度行為所吸收，應不另論罪。
    被告丙○○同時製造2枝土造長槍，係一行為同時觸犯同一
    種罪名，屬想像競合，應論以製造具殺傷力土造長槍罪，公
    訴人認被告丙○○此部分犯行係屬連續犯容有誤會，本院應
    予更正。被告丙○○所犯上開二罪間，有方法目的之牽連關
    係，為牽連犯，應從一重之製造具殺傷力土造長槍罪處斷。
    另查，被告丙○○於91年間曾被山豬咬過，始起意製造槍枝
    以防身一情，業據其供述在卷，並有蔡宗漢診所診斷證明書
    乙紙在卷可佐，因本罪之法定刑為五年以上有期徒刑，顯有
    情輕法重及犯罪情狀可資憫恕之情形，爰依刑法第五十九條
    之規定減輕其刑。爰審酌被告丙○○並無前科，有台灣高等
    法院被告前案紀錄表乙份附卷可查，其犯罪手段、方法、其
    製造槍枝之動機僅為防身之用，對社會尚未構成重大危害，
    及其犯後坦承犯行，尚知悔誤等一切情狀，量處如主文所示
    之刑，並就併科罰金部分，諭知易服勞役之折算標準。
四、查被告吳名貴自93年8、9月間後某日即非法持有上開土造長
    槍，於其開始持有土造長槍時罪名即告成立，其之後繼續持
    有之行為，乃屬犯罪行為之繼續，自應從其持有行為終止時
    論究所應適用之法律。故核被告吳名貴所為，係犯現行之槍
    砲彈藥刀械管制條例第8條第4項持有具殺傷力土造長槍罪、
    第13條第4項之持有彈藥主要組成零件罪。公訴人漏未論及
    被告吳名貴持有彈藥主要組成零件罪，容有未合，本院自應
    併予審究。被告吳名貴所犯上開二罪間，有方法目的之牽連
    關係，為牽連犯，應從一重之製造具殺傷力土造長槍罪處斷
    。查被告吳名貴學歷為國中肄業，其智識程度不高，且其持
    有扣案土造長槍係為打山豬之用一情，業據證人丙○○於警
    詢中證述明白，因本罪之法定刑為3年以上有期徒刑，顯有
    情輕法重及犯罪情狀可資憫恕之情形，爰依刑法第59條之規
    定減輕其刑。爰審酌被告吳名貴並無前科，有台灣高等法院
    被告前案紀錄表1份在卷可查，其犯罪之動機、手段，對社
    會造成之危害不大，及其犯後坦承犯行，尚知錯誤等一切情
    狀，量處如主文所示之刑，並就併科罰金部分，諭知易服勞
    役之折算標準。
五、扣案土造長槍2支（槍枝管制編號分為：0000000000號、000
    0000000號）、被告丙○○住處扣案之火藥6瓶（含瓶共重92
    .865 公克）、被告吳名貴住處扣案之火藥6瓶（含瓶共重18
    2.5公克），均屬違禁物，應依刑法第38條第1項第1款規定
    宣告沒收，另未扣案電鑽、焊槍各一支，為被告丙○○所有
    ，且係供其製造具殺傷力土造長槍之工具一情，業據被告丙
    ○○於本院審理中供述清楚，應依刑法第38條第1項第2款規
    定宣告沒收。至警方另扣案之底火、鉛彈、鋼彈、槍管、通
    槍條等物，雖分為被告丙○○及吳名貴所有，但尚無證據證
    明上開物品係供本案犯罪所用之物，爰不併予宣告沒收，附
    此敘明。
據上論斷，應依刑事訴訟法第299條第1項前段，修正前槍砲彈藥
刀械管制條例第11條第1項、修正後槍砲彈藥刀械管制條例第8條
第4項、第13條第4項，刑法第11條前段、第2條第1項但書、第55
條、第59條、第42條第2項、第38條第1項第1款、第2款，罰金罰
鍰提高標準條例第2條，現行法規所定貨幣單位折算新台幣條例
第2條，判決如主文。
本案經檢察官許景森到庭執行職務。
中　　華　　民　　國　　94　　年　　12　　月　　22　　日
　　　　　　　　　台灣花蓮地方法院刑事第二庭
                      審判長法　官    李豫雙
                            法  官    林韋岑
                            法  官　  俞秀美
上列正本證明與原本無異。
如對本判決不服，應於送達後10日內，向本院提出上訴狀。（應
抄附繕本）
                            書記官
中　　華　　民　　國　　94　　年　　12　　月　　22　　日
附錄本案論罪科刑之法條：
修正前槍砲彈藥刀械管制條例第11條第1項：
未經許可，製造、販賣或運輸第4條第1項第1款所稱其他可發射
金屬或子彈具有殺傷力之各式槍砲者，處5年以上有期徒刑，併
科新臺幣1000萬元以下罰金。
修正後槍砲彈藥刀械管制條例第8條第4項：
未經許可，持有、寄藏或意圖販賣而陳列第1項所列槍枝者，處3
年以上10年以下有期徒刑，併科新台幣700萬元以下罰金。
修正後槍砲彈藥刀械管制條例第13條第4項：
未經許可，持有、寄藏或意圖販賣而陳列第1項所列零件者，第
6月以上5年以下有期徒刑，併科新台幣300萬元以下罰金。
